臺灣高等法院高雄分院刑事判決　　　　94年度上訴字第1486號
上　訴　人
即　被　告　甲○○
　　　　　　　　　　號（另案
上列上訴人因被告違反毒品危害防制條例案件，不服臺灣高雄地
方法院93年度訴字第3018號中華民國94年7 月8 日第一審判決（
起訴案號：臺灣高雄地方法院檢察署93年度毒偵字第3380號，移
送台灣高雄地方法院併案審理案號：93年度毒偵字第6183號、94
年度毒偵字第2439、3987號，移送本院併案審理案號：94年度毒
偵字第8383號），提起上訴，本院判決如下：
    主  文
原判決撤銷。
甲○○連續施用第一級毒品，累犯，處有期徒刑壹年貳月。扣案
第一級毒品海洛因貳包（分別驗後淨重零點零參公克，包裝袋重
零點貳零公克；驗後淨重零點壹柒公克，包裝袋重零點壹陸公克
），沾有海洛因殘渣之注射針筒貳支及夾鏈袋貳只，均沒收燬銷
之。注射針筒貳支，沒收。
    事  實
一、甲○○曾於民國90、91年間因竊盜、搶奪等案件，分別經本
    院以91年度上訴字第673 號判處有期徒刑10月，台灣高雄地
    方法院以91年度訴字第1352號判處有期徒刑1 年，均告確定
    ，嗣經本院以91年度聲字第273 號裁定應執行有期徒刑為1
    年8 月，並於93年5 月6 日縮短刑期執行完畢。復於89年間
    因施用毒品案件，經台灣高雄地方院以89年度毒聲字第61
    74號送觀察勒戒，勒戒後認有繼續施用毒品傾向，再受強制
    戒治處分，戒治中經台灣高雄地方法院以90年度毒聲字第17
    66號停止戒治處分付保護管束，復經台灣高雄地方法院以90
    年度毒聲字第6105號撤銷停止戒治處分，再入戒治處所戒治
    ，91年12月30日執行戒治期滿，另由臺灣高雄地方法院檢察
    署檢察官於92年1 月13日以92年度戒毒偵字第31號不起訴處
    分確定。
二、詎甲○○仍不知悔改，明知海洛因係政府公告第一級毒品，
    不得非法持有、施用，於強制戒治執行完畢後5 年內，竟基
    於施用第一級毒品海洛因之概括犯意，自93年6 月25日中午
    某時許起至94年9 月11日某時止，在其位於高雄市○○區○
    ○里○○○路374 巷15號住處、同市○○路297 巷22號居處
    及高雄縣市公共場所廁所等地，以將海洛因摻水加入注射針
    筒，持之注射手腕靜脈之方式，施用海洛因毒品多次，平均
    約3 至4 日施用1 次。嗣先後：(一)於93年6 月26日10時50分
    許，在高雄市旗津區○○○路661 巷口，因行跡可疑，為警
    盤查，並扣得第一級毒品海洛因1 包（驗後淨重0.03公克，
    空包裝重0.2 公克）；(二)同年10月13日19時30分許，經甲○
    ○同意警方搜索高雄市旗津區○○○路661 巷14號住處，扣
    得第一級毒品海洛因1 包（驗後淨重0.17公克，空包裝重0.
    16公克）及注射針筒2 支；(三)94年1 月26日14時35分許，在
    高雄縣鳳山市○○路，因行跡可疑，經警盤查發現；(四)94年
    5 月2 日19時30分許，經警持搜索票至上開新生路住處搜索
    ，並扣得沾有海洛因殘渣之夾鏈袋2 只、注射針筒2 支；(五)
    94年9 月11日12時15分許，在高雄市○○區○○街4 巷66弄
    13號，因涉竊盜案件，為警查獲，並均經採集尿液鑑定呈嗎
    啡陽性反應始悉上情。
二、案經高雄市政府警察局鼓山分局、高雄縣政府警察局鳳山分
    局、高雄市政府警察局小港分局報請臺灣高雄地方法院檢察
    署檢察官偵查起訴及移送原審、本院併案審理。
    理  由
壹、程序方面
    本件上訴人即被告甲○○所犯係死刑、無期徒刑、最輕本刑
    為3 年以上有期徒刑以外之罪，其於準備程序中就被訴事實
    為有罪之陳述，經法官告知簡式審判程序之旨，並聽取公訴
    人、被告之意見後，本院認為適宜進行簡式審判程序，合先
    敘明。
貳、實體方面：
一、上揭犯罪事實，業據上訴人即被告甲○○於原審及本院審理
    時坦承不諱，又被告5 次遭警查獲時所採集尿液送驗結果，
    均呈現嗎啡陽性反應，此有尿液採證代碼對照表、高雄市立
    凱旋醫院93年7 月12日、同年10月29日、94年5 月9 日、94
    年9 月19日之藥物尿液檢驗成績書各1 件（93年毒偵字第33
    80號卷第27頁、93年毒偵字第6183號卷第17頁、94年度毒偵
    字第3987號偵查卷第20頁、高市警鼓分三字第0940018256號
    卷第21頁）、台灣檢驗科技股份有限公司94年2 月17日濫用
    藥物尿液檢驗報告1 紙（94年度毒偵字第2439號警卷第5 頁
    ）等在卷可稽，而扣案白色粉末2 包，經送請法務部調查局
    鑑驗結果，均含有海洛因成分（分別驗後淨重0.03公克，空
    包裝重0.20公克；驗後淨重0.17公克，空包裝重0.16公克）
    ，亦有該局93年8 月30日調科壹字第220017841 號、93年12
    月17日調科壹字第220018853 號鑑定通知書2 紙在卷可稽（
    93年毒偵字第3380號卷第29頁、原審卷第44頁），又被告於
    94年5 月2 日為警查獲扣得供施用毒品所用之注射針筒2支
    及殘餘粉末夾鏈袋2 只，經送檢驗結果，均含有第一級毒品
    海洛因陽性反應，分別有高雄醫學大學附設中和紀念醫院94
    年6 月14日9406─36、9406─37、9406─38號檢驗報告3 紙
    在卷可證（原審卷第150 至152 頁），此外，復有93年10月
    13日查扣之注射針筒2 支扣案可佐，足認被告自白與事實相
    符，應可採信。又被告前於89年間因施用毒品案件，經台灣
    高雄地方法院裁定送觀察勒戒、強制戒治處分，經停止戒治
    處分付保護管束，復經台灣高雄地方法院撤銷停止戒治處分
    ，再入戒治處所強制戒治至91年12月30日執行戒治期滿，並
    由臺灣高雄地方法院檢察署檢察官於92年1 月13日以92年度
    戒毒偵字第31號不起訴處分確定等節，亦有臺灣高等法院被
    告全國前案紀錄表附卷可參，是以被告於強制戒治期滿執行
    完畢釋放後，5 年內再犯本件施用毒品犯行。本件罪證明確
    ，犯行洵堪認定，應依法論科。
三、按海洛因業經公告列為毒品危害防制條例第2 條第2 項第一
    級毒品，不得非法持有、施用。核被告所為，係犯毒品危害
    防制條例第10條第1 項之施用第一級毒品罪。至被告施用第
    一級毒品時持有第一級毒品海洛因之低度行為，應為施用第
    一級毒品之高度行為所吸收，爰不另論罪。被告先後多次施
    用第一級毒品行為，時間緊接，方法相同，所犯係同一罪名
    之罪，顯係基於概括犯意為之，應依連續犯規定論以一罪。
    又檢察官雖僅起訴被告於93年6 月26日10時50分許回溯24小
    時內之某時，在不詳地點，施用第一級毒品海洛因犯行，而
    未就其餘犯行起訴，惟其餘犯行與起訴事實，具有連續犯之
    裁判上一罪之關係，為起訴效力所及，本院自應併予審理，
    附此敘明。又被告曾於90、91年間因竊盜、搶奪等案件，分
    別經本院以91年度上訴字第673 號判處有期徒刑10月，台灣
    高雄地方法以91年度訴字第1352號判處有期徒刑1 年，均告
    確定，嗣經定應執行有期徒刑1 年8 月，並於93年5 月6 日
    縮短刑期執行完畢乙節，有臺灣高等法院被告全國前案紀錄
    表附卷可參，其受有期徒刑之執行完畢，5 年以內再犯有期
    徒刑以上之罪，為累犯，應依刑法第47條，加重其刑，並遞
    加重之。
四、原審予以論科，固非無見。惟原審未及就被告自94年5 月2
    日起至同年9 月12日止之施用第一級毒品犯行併予審酌，尚
    有未洽；又原審就93年10月13日為警查扣之注射針筒2 支，
    漏未依刑法第38條第1 項第2 款規定，宣告沒收，亦有可議
    。檢察官以併案部分與起訴部分有裁判上一罪關係，為起訴
    效力所及，原審就此部分未及併予審酌，指摘原判決不當，
    提起上訴，為有理由，且原判決尚有上開其餘可議之處，自
    應由本院將原判決撤銷改判。爰審酌被告前已有施用毒品之
    犯行，並分別經觀察勒戒、強制戒治、不起訴處分後，猶不
    知悔改，再次施用毒品，顯見其不知警惕，意志不堅，戒治
    處分等矯治措施對其顯無作用，惟念其犯後坦承犯行，扣案
    毒品量微，又施用毒品為自戕行為，並未危害他人等一切情
    狀，量處如主文第2 項所示之刑。
五、扣案白色粉末2 包，係海洛因毒品（分別驗後淨重0.03公克
    ，空包裝重0.20公克；驗後淨重0.17公克，空包裝重0.16公
    克）；另扣案之注射針筒2 支、殘留海洛因夾鏈袋2 只，均
    呈海洛因陽性反應，如上所述，而內含毒品殘渣因量微無法
    析離秤重，應與毒品全部視為一體，均爰依毒品危害防制條
    例第18條第1 項前段規定，諭知沒收銷燬之；至鑑驗耗用海
    洛因因已滅失，爰不另為沒收併銷燬之諭知。又93年10月13
    日查扣之注射針筒2 支，經送檢驗結果，雖無毒品海洛因陽
    性反應，此有高雄醫學大學附設中和紀念醫院94年2 月1 日
    9401─725 號檢驗報告1 紙附卷可稽，惟該注射針筒係被告
    所有準備供施用海洛因所用之物，業據被告於警詢及偵查中
    陳明在卷（高市警鼓分刑字第0930019609號卷第5 頁、93年
    度毒偵字第6183號偵卷第5 頁），顯係預備供犯罪所用之物
    ，爰依刑法第38條第1 項第2 款規定宣告沒收。
據上論斷，應依刑事訴訟法第369 條第1 項、第364 條、第273
條之1 第1 項、第299 條第1 項前段，毒品危害防制條例第10條
第1 項、第18條第1 項前段，刑法第11條、第56條、第47條、第
38條第1項第2款，判決如主文。
本案經檢察官王登榮到庭執行職務。
中　　華　　民　　國　　94　　年　　12　　月　　22　　日
            刑事第六庭    審判長法  官  王憲義
                                法  官  張盛喜
                                法  官  李璧君
以上正本證明與原本無異。
如不服本判決應於收受本判決後10日內向本院提出上訴書狀，其
未敘述上訴理由者，並得於提起上訴後10日內向本院補提理由書
狀（均須按他造當事人之人數附繕本）「切勿逕送上級法院」。
中　　華　　民　　國　　94　　年　　12　　月　　26　　日
　　　　　　　　　　　　　　　　書記官  唐奇燕
附錄本件判決論罪科刑法條：
毒品危害防制條例第10條第1項
施用第一級毒品者，處6 月以上5 年以下有期徒刑。
